【裁判字號】    97,財管,59
【裁判日期】    971128
【裁判案由】    選任遺產管理人
【裁判全文】
臺灣板橋地方法院民事裁定              97年度財管字第59號
聲  請  人  甲○○
上列聲請人聲請選任被繼承人乙○之遺產管理人事件，本院裁定
如下：
    主      文
選任丙○○○（女，民國○○○年○月○○○日生，身分證統一
編號：Ｚ000000000號，住桃園縣龍潭鄉上林村溝西六
巷十三弄二十號）為被繼承人乙○之遺產管理人。
程序費用由被繼承人乙○之遺產負擔。
    理      由
一、按繼承開始時，繼承人之有無不明，而無親屬會議或親屬會
    議未於一個月內選定遺產管理人者，利害關係人或檢察官得
    聲請法院選任遺產管理人，並由法院依公示催告程序，定六
    個月以上之期限，公告繼承人，命其於期限內承認繼承；又
    被繼承人之所有繼承人均拋棄其繼承權者，亦準用關於無人
    承認繼承之規定，民法第1177條、第1178條第2 項、第1176
    條第6 項定有明文。
二、本件聲請意旨經審理後略以：聲請人之曾祖父吳祥於民國33
    年6 月6 日過世，遺有土地11筆，至今未辦理繼承登記，現
    因聲請人及其他繼承人欲辦理繼承登記，始發現繼承人中之
    乙○亦於93年8 月20日過世，且無其他順序之繼承人可繼承
    其應繼分，亦無民法第1131條之規定，可成立親屬會議人選
    ，致聲請人對上開遺產無法行使權利，為確保聲請人及其他
    繼承人之權利，聲請選任聲請人之弟媳丙○○○擔任被繼承
    人乙○之遺產管理人等語。
三、聲請人主張之上開事實，業據聲請人到院陳稱：「（問：你
    與相對人有何關係？）我稱呼相對人為叔叔」、「（問：相
    對人有無子女及其他繼承人？）他有結過婚，又離婚，沒有
    子女，兄弟均已過世了，也沒有其他繼承人」、「（問：相
    對人有無法定親屬會議會員？）沒有」、「（問：為何要聲
    請本件？）我的曾祖父死後遺留土地11筆，至今尚未辦理繼
    承登記，相對人是繼承人之一，如今過世，導致我們其他繼
    承人無法申辦分割之繼承登記」、「（問：有無提出遺產管
    理人人選？）有，請選任丙○○○為相對人之遺產管理人，
    她是我弟弟的太太，由她來管理比較公平，能被所有繼承人
    接受，所有繼承人也都同意由她擔任遺產管理人」等語，並
    提出繼承系統表、土地標示附件各1 件、除戶戶籍謄本3 件
    、戶籍謄本9 件、土地登記第二類謄本11件為證，復經證人
    即聲請人之弟弟吳永豐到院證稱：「（問：你是否同意由丙
    ○○○來擔任相對人之遺產管理人？）同意」、「（問：其
    他繼承人是否同意由丙○○○來擔任相對人之遺產管理人？
    ）同意」、「（問：你認為丙○○○是否適合擔任相對人之
    遺產管理人？）適合」、「（問：相對人有無繼承人？）他
    離婚，沒有小孩」、「（問：相對人有無負債？）不清楚」
    、「（問：丙○○○生活如何維持？）我們有兩個兒子，一
    個女兒，他們會工作賺錢」等語，且關係人即聲請人之弟媳
    丙○○○亦到院陳稱：「（問：有無意願擔任相對人之遺產
    管理人？）有」、「（問：其他繼承人是否同意由妳來擔任
    相對人之遺產管理人？）是」、「（問：你的身分、地位？
    ）我是國小畢業，是家庭主婦，名下沒有財產，我先生是吳
    永豐，已經退休，現在靠兒子上班賺錢」、「（問：相對人
    有無繼承人？）沒有」、「（問：聲請人之曾祖父所遺留之
    土地是否尚未辦理繼承登記？）是」等語（均參見本院97年
    10月15日非訟事件筆錄）。綜上事證，堪信聲請人之主張為
    真實。
四、從而，聲請人以繼承人之利害關係人身分聲請選任被繼承人
    乙○之遺產管理人，核與首揭規定尚無不合。經核丙○○○
    為聲請人之弟媳，有卷附之戶籍謄本可憑，因被繼承人乙○
    之祖父吳祥過世後，遺有土地11筆，至今尚未辦理繼承登記
    ，被繼承人是繼承人之一，然被繼承人於93年8 月20日過世
    後，並無其他順序之繼承人可繼承其應繼分，亦無法定親屬
    會議人選，而丙○○○之配偶吳永豐係被繼承人乙○之姪子
    ，且為再轉繼承人之一，故丙○○○對被繼承人乙○之遺產
    遺債情況瞭解應較深，就被繼承人乙○之遺產管理較為方便
    ，並就遺產管理人職務之遂行，有所助益，且丙○○○並非
    被繼承人乙○之法定繼承人，要不致有利害偏頗之虞。再者
    ，據證人吳永豐到庭證述其他繼承人均同意由丙○○○來擔
    任相對人乙○之遺產管理人，而關係人丙○○○亦已同意擔
    任被繼承人乙○之遺產管理人（參見上開非訟事件筆錄）。
    是以為保障聲請人及其他繼承人之利益及期程序之公正、公
    信起見，本院認以選任丙○○○為被繼承人乙○之遺產管理
    人為適當。
五、依非訟事件法第157 條，裁定如主文。
中    華    民    國    97    年    11    月    28    日
                  家事法庭  法  官  郭光興
以上正本係照原本作成
如對本裁定抗告須於裁定送達後10日內向本院提出抗告狀
中    華    民    國    97    年    12    月    1     日
                            書記官  簡維萍


司法院資訊處製作；財團法人民間司法改革基金會備份。
